臺北高等行政法院判決
　　　　　　　　　　　　　　　　　　 93年度訴字第02806號
　　　　　　　　　　　　　　　.
原　　　告　甲○○
　　　　　　乙○○
共　　　同
訴訟代理人　丁○○
被　　　告　財政部臺灣省北區國稅局
代　表　人　許虞哲（局長）
訴訟代理人　丙○○
上列當事人間因贈與稅事件，原告分別不服財政部中華民國93年
6月18日台財訴字第0930026676號及93年7月15日台財訴字第0930
017281號訴願決定，提起行政訴訟。本院判決如下：
    主  文
原告之訴駁回。
訴訟費用由原告負擔。
　　事  實
一、事實概要：
  (一)原告甲○○、乙○○與案外人丁○○、謝國政等四人於民國
    87年間出售所有坐落桃園縣龍潭鄉○○○段128地號等361筆
    土地予龍顯國際股份有限公司（以下簡稱龍顯公司），買賣
    總價新台幣（下同）207,180,000元，截至民國90年12月31
    日止，該公司已支付76,959,337元，原告及案外人稱，為便
    於資金統籌運用，該款項均先暫存於丁○○之配偶謝朱碧珠
    於臺灣中小企業銀行龍潭分行帳戶，嗣後再將各人應分配之
    款項轉存原告、丁○○、謝國政等四人之存款帳戶。惟原處
    分機關於個案調查時，查得謝朱碧珠於89年2月14日自上開
    臺灣中小企業銀行龍潭分行帳戶提領售地款5,000,000元，
    其中最終轉帳存入原告甲○○之子謝和輝亞洲信託投資股份
    有限公司中壢分公司（以下簡稱亞洲信託中壢分公司）
    1338-6帳號及謝和敏亞洲信託中壢分公司3105-8帳號之定期
    存款分別各為1,000,000元；另丁○○於89年11月15日自新
    竹國際商業銀行東內壢分行00 000000000帳號提領
    10,000,000元，其中最終轉帳存入謝和敏新竹國際商業銀行
    東內壢分行075220帳號之定期存款2,000,000元。以上核屬
    原告甲○○對於其子謝和輝及謝和敏之贈與，遂核定贈與總
    額4,000,000元，贈與淨額3,000,000元，贈與稅額213,000
    元，並按核定應納稅額加處一倍之罰鍰213,000元（計至百
    元）。
  (二)另原告乙○○將本應分得之款項中計2,000,000元部分，於
    90年1月20日逕行由謝朱碧珠轉入原告乙○○之女謝嘉芳及
    謝怡玲等二人名下，雖原告乙○○嗣後於91年6月19日將系
    爭2,000,000元，轉回謝朱碧珠名下，惟查其轉回日期，係
    在原處分機關調查基準日之後，原處分機關初查乃依行為時
    遺產及贈與稅法第4條第2項規定，就上揭轉存之資金，加計
    當年度前次贈與983,512元，核定贈與總額為2,983,512元，
    淨額為1,983,512元，補徵贈與稅額115.516元，並就系爭本
    次贈與2,000,000元部分，以原告乙○○未依同法第24條規
    定，於贈與之日起30日內辦理贈與稅申報，應依同法第44
    條規定，就漏稅額48,000元，裁處一倍罰鍰計48,000元。
  (三)原告二人均不服，申經復查結果，未獲變更，提起訴願，亦
    遭駁回，原告猶未甘服，遂向本院提起行政訴訟。
二、兩造聲明：
　(一)原告聲明：
    1.原處分及訴願決定均撤銷。
    2.訴訟費用由被告負擔。
　(二)被告聲明：
    1.駁回原告之訴。
    2.訴訟費用由原告負擔。
三、兩造之主張：
甲、原告主張：
  (一)原告以子女名義分散存款確實無贈與事實。
  (二)有關本案以往國稅單位轉財政部核釋案例如73年11月19日73
    稅一字第04303號：「主旨：．．．經稽核機關查覺後又轉
    回梁君帳戶乙案，該存款既原為梁君所有，最後又轉回梁君
    帳戶，如查無贈與事實，應免與課徵贈與稅。．．．」
  (三)本案所述款項皆回存原帳戶，其中流向清楚，應可證明當初
    存到子女帳戶是為了分散所得達到節稅目的，並無贈與之意
    思。
  (四)當時原告並不知道稅捐機關正在調查，係因聽說會有贈與的
    問題，所以就主動於91年6月19日將以前用子女明義的部分
    轉回來。並非贈與關係。
乙、被告主張：
  (一)按「凡經常居住中華民國境內之中華民國國民，就其在中華
    民國境內或境外之財產為贈與者，應依本法規定，課徵贈與
    稅。」「本法稱贈與，指財產所有人以自己之財產無償給予
    他人，經他人允受而生效力之行為。」為遺產及贈與稅法第
    3條第1項及第4條第2項所明定。次按「納稅義務人以現金轉
    存其親屬名下，如經查明確屬無償贈與，應依遺產及贈與稅
    法第4條規定核課贈與稅。」「進行調查之作為有數個時，
    以最先作為之日為調查基準日」為財政部84年6月20日台財
    稅第000000000號及80年8月16日台財稅第801253598號函所
    明釋。又「動產所有權之歸屬，原以占有為要件，此項存款
    既係被繼承人之名義存入，其物權為存款人所有，在未提領
    以前，不能指為他人所有，否則權利義務之主體無從確定，
    物權陷於紊亂。被繼承人以其自己名義開立存戶，將存款存
    入銀行、郵局及公司，其存款自屬被繼承人所有。」行政法
    院62年判字第127號著有判例。
  (二)原告甲○○贈與稅部分：
  1.本件原告甲○○與丁○○、謝國政、乙○○於87年間出售所
    有桃園縣龍潭鄉○○○段128地號等361筆土地予龍顯公司，
    被告於90年11月9日以北區國稅二字第90055010號函向該公
    司調查購地買賣契約書及支付價款證明文件，於90年12月12
    日以北區國稅二字第90063087號函報財政部准向金融機構調
    查原告甲○○及謝朱碧珠等人資金往來紀錄，於91年6月13
    日以北區國稅二字第0910014949號函向亞洲信託投資股份有
    限公司中壢分公司調查謝朱碧珠自臺灣中小企業銀行龍潭分
    行帳戶提領資金轉帳存入該公司中壢分公司於臺灣中小企業
    銀行中壢分行存款帳戶（帳號00000000000）之原因，90 年
    11月9日即為調查基準日。
  2.龍顯公司截至90年12月31日止已支付土地價款76,959,337元
    ，原告甲○○與丁○○、謝國政、乙○○稱，為便於資金統
    籌運用該款項均先暫存於丁○○配偶謝朱碧珠於臺灣中小企
    業銀行龍潭分行帳戶，嗣後再將各人應分配之款項轉存原告
    甲○○與丁○○、謝國政、乙○○存款帳戶。惟被告查獲謝
    朱碧珠於本年2月14日自上開臺灣中小企業銀行龍潭分行帳
    戶提領售地款5,000,000元，其中最終轉帳存入謝和輝亞洲
    信託投資股份有限公司中壢分公司1338-6帳號及謝和敏亞洲
    信託投資股份有限公司中壢分公司3105-8帳號之定期存款各
    為1,000,000元（詳原卷第9頁）；另丁○○於本年11月15日
    自新竹國際商業銀行東內壢分行00000000000帳號提領10,00
    0,000元，其中最終轉帳存入謝和敏新竹國際商業銀行東內
    壢分行075220帳號之定期存款2,000,000元，屬原告甲○○
    對子謝和輝及謝和敏之贈與，被告核定贈與總額4,000,000
    元。
  3.有關原告甲○○主張以子謝和輝及謝和敏名義分散存款，是
    當初分散利息所得之本意，渠等從未擅自領取相關帳戶款花
    用，其無贈與之意等節；按原告甲○○將應獲分配之售地款
    ，經由第三人帳戶轉帳以子名義為定期存款之事實為原告甲
    ○○所不爭，系爭定期存款名義人既為謝和輝及謝和敏，則
    渠等就系爭存款即享有經濟上之處分權，得以占有支配帳戶
    內之存款，該定期存款在未提領以前，自屬存款名義人所有
    ，不能指為原告甲○○所有，經調閱渠等89至91年度綜合所
    得稅結算申報資料，系爭存款滋生之利息渠等已列入綜合所
    得稅申報，足證均無反對之意思表示，應認業已允受，且查
    運用借戶存款分散所得為稅法所不許，原告甲○○復未能就
    其資金之流動證明有其他原因關係，則被告認定其為無償之
    贈與行為，並無不合，其主張分散所得無贈與之意等節，核
    無足採，請予駁回。
  (三)原告乙○○贈與稅部分：
  1.查原告與其兄長甲○○、丁○○及謝國政等四人，於87年間
    將名下所有坐落桃園縣龍潭鄉○○○段128地號等361筆土地
    ，屬原告乙○○等自有部分，出售予龍顯公司，截至90年12
    月31日止，龍顯公司業已支付原告乙○○四人合計76,959,7
    59元，查原告乙○○等四人將系爭已收取款項，約定先行存
    入丁○○配偶謝朱碧珠名下，再由謝朱碧珠將原告乙○○四
    人應分得款項，分次移轉至原告乙○○四人名下；惟經查原
    告乙○○將本應分得之款項部分，其中2,000,000元，於90
    年1月20日逕行由謝朱碧珠轉入申請之女謝嘉芳及謝怡玲等
    二人名下，雖原告乙○○嗣後於91年6月19日將系爭2,000,0
    00元，轉回謝朱碧珠名下；惟查本件贈與，係源於原告乙○
    ○售地款項流向之個案調查，而查該個案調查，被告機關於
    90年12月19日經財政部核准查調原告乙○○及相關人員等各
    金融機構之資金往來資料，已於91年1月10日以北區國稅二
    第0910001614號函著手調查，並於91年6月13日以北區國稅
    二字第0910014949號函，請繫案人謝朱碧珠說明系爭款項之
    流向，原告乙○○始於91年6月19日將系爭2,000,000元，轉
    回謝朱碧珠名下，已在調查基準日之後，並非在查獲日前轉
    回系爭款項，屬事後行為，況原告乙○○與受贈人間屬父女
    關係，關係密切被告機關予以核課系爭贈與稅，並無不合，
    請予維持。
  2.至原告乙○○主張其子女謝嘉芳及謝怡玲89、90、91年度綜
    合所得稅利息所得申報，是當初分散利息所得之本意，非贈
    與之意思甚明，且原告乙○○子女二人從未擅自領取相關帳
    戶款花用，足以證明無贈與意思等節；按系爭款項本屬原告
    所有，原告乙○○將之轉存二親等親屬謝嘉芳等人名下為定
    期存款，此為原告乙○○所不爭，已屬動產移轉所有，經被
    告機關調閱受贈人謝嘉芳及謝怡玲90年度綜合所得稅結算申
    報資料，謝嘉芳及謝怡玲就系爭款項滋生之利息所得業列入
    所得稅申報，足證其有允受之事實，且查運用存款分散所得
    ，本非法之所許，本件系爭款項若為所得稅節稅所需，自可
    採取准予分離課稅之存款類型，何須借用子女名義存款，是
    原告乙○○主張系爭款項為分散所得之理財觀念設計一節，
    顯然違反常理，主張本件無贈與意思等節，核無足採，請予
    駁回。
  (四)裁處罰鍰部分：
  1.按「除第20條所規定之贈與外，贈與人在1年內贈與他人之
    財產總值超過贈與稅免稅額時，應於超過免稅額之贈與行為
    發生後30日內，向主管稽徵機關依本法規定辦理贈與稅申報
    。」「納稅義務人違反笫23條或第24條之規定未依限辦理遺
    產稅或贈與稅申報者，按核定應納稅額加處一倍至二倍之罰
    鍰；其無應納稅額者，處以9百元之罰鍰。」為遺產及贈與
    稅法第24條第1項及第44條所明定。
  2.本件原告甲○○將應分配之售地款於89年間經由謝朱碧珠及
    丁○○帳戶轉存4,000,000元予其子謝和輝及謝和敏，核屬
    遺產及贈與稅法第4條第2項規定之贈與行為，且已超過免稅
    額，原告甲○○未於贈與之日起30日內申報贈與稅，其違章
    事證明確已如前述，被告按核定應納稅額加處一倍罰鍰213,
    000元，並無不合，原處分應予維持。
  3.查原告乙○○將本應分得之款項中計2,000,000元部分，於
    90年1月20日逕由謝朱碧珠轉入原告乙○○之女謝嘉芳及謝
    怡玲等二人名下，雖原告乙○○嗣後於91年6月19日將系爭
    2,000,000元，轉回謝朱碧珠名下，惟查其轉回日期，係在
    被告機關調查基準日之後，是原告乙○○君將系爭款項轉存
    子女名下，應有贈與之實，其詳情已如前述；則原核定依行
    為時遺產及贈與稅法第4條第2項規定，就上揭轉存之資金，
    認屬本次贈與，並就原告乙○○君未依同法第24條規定，於
    贈與之日起30日內辦理贈與稅申報，依同法第44條規定，核
    計漏稅額為48,000元（（2,000,000-1,000, 000）×6﹪
    -12,000），裁處一倍罰鍰計48,000元，並無不合，原處分
    請予維持。
  (五)綜上論述：本件原告等之訴為無理由，請准如補充答辯之聲
    明判決。
    理  由
一、按「凡經常居住中華民國境內之中華民國國民，就其在中華
    民國境內或境外之財產為贈與者，應依本法規定，課徵贈與
    稅。」、「本法稱贈與，指財產所有人以自己之財產無償給
    與他人，經他人允受而生效力之行為。」、「除第20條所規
    定之贈與外，贈與人在一年內贈與他人之財產總值超過贈與
    稅免稅額時，應於超過免稅額之贈與行為發生後30日內，向
    主管稽徵機關本法規定辦理贈與稅申報」及「納稅義務人違
    反第23條或第24條之規定，未依限辦理遺產稅或贈與稅申報
    者，按核定應納稅額加處一倍至二倍之罰鍰；．．．」分別
    為行為時遺產及贈與稅法第3條第1項、第4條第2項、第24條
    第1項及第44條所規定。
二、關於原告甲○○部分：
  (一)本件係原告甲○○與案外人丁○○、謝國政、乙○○等四人
    於87年間出售所有坐落桃園縣龍潭鄉○○○段128地號等361
    筆土地予龍顯公司，買賣總價207,180,000元；然原處分機
    關於個案調查時，查得謝朱碧珠於89年2月14日自上開臺灣
    中小企業銀行龍潭分行帳戶提領售地款5,000,000元，其中
    最終轉帳存入原告甲○○之子謝和輝亞洲信託中壢分公司13
    38-6帳號及謝和敏亞洲信託中壢分公司3105-8帳號之定期存
    款分別各為1,000,000元；另丁○○於89年11月15日自新竹
    國際商業銀行東內壢分行00000000000帳號提領10,000,000
    元，其中最終轉帳存入謝和敏新竹國際商業銀行東內壢分行
    075220帳號之定期存款2,000,000元；遂核定贈與總額4,000
    ,000 元，贈與淨額3,000,000元，贈與稅額213,000元，並
    按核定應納稅額加處一倍之罰鍰213,000元（計至百元）。
    原告甲○○則不服，為如事實欄所載之主張。
  (二)查謝朱碧珠於89年2月14日自臺灣中小企業銀行龍潭分行帳
    戶提領售地款5,000,000元，其中轉帳存入謝和輝亞洲信託
    中壢分公司1338-6帳號及謝和敏君亞洲信託中壢分公司3105
    -8帳號之定期存款分別各為1,000,000元；另丁○○於89年
    11月15日自新竹國際商業銀行東內壢分行00000000000帳號
    提領10,000,000元，其中最終轉帳存入謝和敏新竹國際商業
    銀行東內壢分行075220帳號之定期存款2,000,000元之事實
    ，此有亞洲信託中壢分公司91年6月26日亞信壢字第910011
    號函所附89年2月14日匯該公司台企帳號00000000000入帳明
    細表在卷足憑，且為原告甲○○所不爭執，洵堪認定。
三、關於原告乙○○部分：
  (一)本件係原告乙○○與其兄長甲○○、丁○○及謝國政等四人
    於87年間將系爭土地，出售予龍顯公司，截至90年12月31日
    止，龍顯公司業已支付原告乙○○及其兄長四人76,959,759
    元；原告乙○○將應分得之款項2,000,000元部分，於90年1
    月20日逕自謝朱碧珠帳戶轉入謝嘉芳及謝怡玲二人名下；原
    處分機關以系爭2,000,000元轉存之資金加計當年度前次贈
    與983,512元，核定贈與總額為2,983,512元，淨額為1,983,
    512元，補徵贈與稅額115,516元，並就系爭本次贈與2,000,
    000元部分，以原告乙○○未依同法第24條規定，於贈與之
    日起30日內辦理贈與稅申報，應依同法第44條規定，就漏稅
    額48,000元，裁處一倍罰鍰計48,000元。原告乙○○則不服
    ，為如事實欄所載之主張。
  (二)查謝朱碧珠於90年1月20日自其帳戶轉入謝嘉芳及謝怡玲二
    人名下各1,000,000元之事實，此有亞洲信託中壢分公司91
    年6月26日亞信壢字第910011號函所附90年1月20日匯該公司
    台企帳號00000000000入帳明細表在卷足憑，且為原告乙○
    ○所不爭執，洵堪認定。
四、按「動產所有權之歸屬，原以占有為要件，此項存款既係被
    繼承人之名義存入，其物權為存款人所有，在未提領以前，
    不能指為他人所有，否則權利義務之主體無從確定，物權陷
    於紊亂。被繼承人以其自己名義開立存戶，將存款存入銀行
    、郵局及公司，其存款自屬被繼承人所有。」前行政法院（
    於89年7月1日改制為最高行政法規）62年判字第127號判例
    可資參照；是以系爭4,000,000元，既由原告甲○○間接存
    入其子謝和輝及謝和敏二人之帳戶內；另系爭2,000,000元
    部分，由原告乙○○間接其女謝嘉芳及謝怡玲二人名下；
    ，則渠等就系爭存款即享有經濟上之處分權，得以占有支配
    帳戶內之存款，揆諸上開判例意旨，該定期存款在未提領以
    前，自屬存款名義人所有，不能指為原告所有；是原告二人
    主張本件並非贈與，自不足採。
五、至原告甲○○、乙○○主張，嗣後均於91年6月19日各將系
    爭2,000,000元，轉回謝朱碧珠名下；另原告甲○○主張系
    爭2,000,000元，亦於91年6月19日轉回丁○○名下；本件並
    非屬贈與行為乙節；惟查本件係被告機關為調查原告甲○○
    、乙○○與案外人丁○○、謝國政等4人於87年間出售所有
    坐落桃園縣龍潭鄉○○○段128地號等361筆土地予龍顯公司
    ，買賣總價207,180,000元，其支付價款流程之事宜，而於
    90年11月9日以北區國稅二字第90055010號向龍顯公司查詢
    ，有該函影本一紙在卷可按，依財政部80年8月16日台財稅
    字第801253598號函意旨，本件調查基準日係90年11月9日；
    惟查系爭計6,000,000元，其中4,000,000元，乃於91年6月1
    9日才轉回謝朱碧珠名下，另2,000,000元，亦於91年6月19
    日轉回丁○○名下，均在調查基準日之後，屬事後行為；被
    告認本件並非贈與撤回，自屬有據。
六、綜上所述，原處分關於原告甲○○部分，核定贈與總額4,00
    0,000元，贈與淨額3,000,000元，贈與稅額213,000元，並
    按核定應納稅額加處一倍之罰鍰213,000元（計至百元）。
    關於原告乙○○部分，以2,000,000元轉存之資金加計當年
    度前次贈與983,512元，核定贈與總額為2,983,512元，淨額
    為1,983,512元，補徵贈與稅額115,516元，並就系爭本次贈
    與2,000, 000元部分，以原告乙○○未依同法第24條規定，
    於贈與之日起30日內辦理贈與稅申報，應依同法第44條規定
    ，就漏稅額48,000元，裁處一倍罰鍰計48,000元，依法並無
    不合。訴願決定均予以維持，亦無違誤；原告徒執前詞，聲
    請撤銷原處分及訴願決定，為無理由，應予駁回。
據上論結，本件原告之訴為無理由，爰依行政訴訟法第98條第3
項前段，判決如主文。
中　　華　　民　　國　　94　　年　　6　　月　　23　　日
                      第七庭審判長法  官　鄭　小　康
                                  法  官　李  玉  卿
                                  法  官　黃　秋　鴻
上為正本係照原本作成。
如不服本判決，應於送達後20日內，向本院提出上訴狀並表明上
訴理由，如於本判決宣示後送達前提起上訴者，應於判決送達後
20日內補提上訴理由書（須按他造人數附繕本）。
中　　華　　民　　國　　94　　年　　6　　月　　23　　日
                                      書記官   王琍瑩
